【裁判字號】    93,矚訴,2
【裁判日期】    970808
【裁判案由】    貪污
【裁判全文】
臺灣板橋地方法院刑事判決               93年度矚訴字第2號
公  訴  人  臺灣板橋地方法院檢察署檢察官
被      告  巳○○
選任辯護人  辛○○律師
上列被告因貪污案件，經檢察官提起公訴（93年度偵字第11459
、16741、16883、17869、17734號），本院判決如下：
    主  文
巳○○無罪。
    理  由
一、公訴意旨略以：被告巳○○係前臺北縣議會約僱人員，竟分
    別與癸○○、壬○○及臺北縣議會前議員子○○ (已死亡)
    、乙○○、辰○○、己○○ (已死亡) 、 卯○○、戊○○、
    丁○○、丑○○、寅○○、甲○○、丙○○、午○○、庚○
    ○、未○○共同基於意圖為自己不法之所有之概括犯意，於
    84年至90年間，將上開議員名下應撥用於各民間團體、里辦
    公處及縣立學校等單位之補助款額度，以簽立空白牋單（除
    簽名及補助金額外，餘年度、經費別、受補助單位、用途別
    、撥款日期各欄位空白）之方式，間接透過巳○○交付與宏
    傑公司癸○○，共同以少報多，俾向臺北縣政府詐取全額補
    助，並透過巳○○分別於議員服務處、議員家中、議員研究
    室或板橋市之宏傑公司等地點，預先給付補助款額度三成至
    三成五不等之利益。巳○○除可獲得癸○○所給付議員款項
    約一成之酬佣外（如給付議員18萬元賄賂，巳○○可獲得
    18,000元佣金），巳○○另曾提供不詳議員所交付之牋單，
    並從中獲得宏傑公司所給付約三成之利益，因認被告巳○○
    共同涉犯貪污治罪條例第5 條第1 項第2 款之利用職務上機
    會詐取財物罪云云。
二、按犯罪事實應依證據認定之，無證據不得認定犯罪事實；不
    能證明被告犯罪者，應諭知無罪判決，刑事訴訟法第154 條
    第2 項、第301 條第1 項分別定有明文。次按事實之認定，
    應憑證據，如未能發現確實之證據，或證據不足以證明，自
    不能以推測或擬制之方法，以為裁判基礎；再以犯罪事實所
    憑之證據，無論係直接證據或間接證據，其為訴訟上之證明
    ，須於一般人均不致有所懷疑而得確信為真實之程度，始得
    據為有罪之認定，倘其證明尚未達此程度而尚有合理之懷疑
    存在時，本諸無罪推定原則，自應為被告無罪之諭知。又檢
    察官於訴訟上應負提出證據及說服之實質舉證責任，且認定
    被告有罪之證據，須達到使事實審法官有「確信」之心證時
    ，方得為被告有罪之判斷。若依負追訴犯罪職責之檢察官所
    提出之證據，尚無法使事實審法官有此程度之心證時，自應
    為有利於被告之認定 (參見最高法院92年台上字第128 號判
    例意旨)。
三、公訴人認被告巳○○涉有上開罪嫌，無非以共同被告癸○○
    於調查員詢問（下稱「調詢」）及檢察官訊問（下稱「偵訊
    」）中之供述，及業績明細表、補助款使用於學校明細紀錄
    、筆記本、宏傑公司仲介議員補助款使用情形一覽表及臺北
    縣政府地方建設經費報撥備查簿、臺北縣議會地方建設經費
    及統籌分配登記簿、行政院頒訂之中央對臺灣省各縣（市）
    政府計畫及預算考核要點、臺北縣政府頒訂之臺北縣政府暨
    所屬各機關學校預算考核要點、臺北縣政府88年5 月27日八
    八北府財一字第197863號函、臺北縣議會88年3 月2 日北十
    四會恩議乙字第5495號函等為論據。訊據被告巳○○堅詞否
    認涉有上開犯行，辯稱：其並未轉交空白牋單及收取任何不
    法利益等語。經查：
  (一)共同被告癸○○於調詢、偵訊中固供稱：伊曾透過被告巳○
    ○向午○○、申○○、蕭貫譽、黃瑞燦、己○○及丑○○等
    議員購買配合款，並透過巳○○交付回扣款，巳○○曾將議
    員補助款牋單交給伊，應該是有將回扣款交給議員等情（93
    年度偵字第11459 號偵查卷第七宗第43頁反面至第45頁），
    其中就有關被告巳○○是否確實將回扣款交付午○○、申○
    ○、蕭貫譽及黃瑞燦之問題，共同被告癸○○均答稱：因巳
    ○○都有將議員補助款牋單交給伊，其應有將回扣款交給議
    員（同上偵查卷第七宗第44頁）；惟於同日就詢及有關被告
    巳○○是否確實將回扣款交付己○○、丑○○之問題，共同
    被告癸○○則答稱：巳○○有將議員補助款牋單交給伊，但
    其是否將回扣款交給議員，伊不清楚等語（同上偵查卷第七
    宗第45頁），則共同被告癸○○對被告巳○○如何向午○○
    等人收取議員牋單，及巳○○是否確依其所囑，將回扣款之
    不法利益轉交午○○等人，均屬未親自經歷之事實，自不得
    徒以共同被告癸○○上開供述，遽認被告巳○○確有公訴人
    所指違法犯行。
  (二)共同被告癸○○於調詢、偵訊中復供稱：「我接觸仲介的議
    員除了我在7 月13日供述的乙○○、游文煌、子○○、賴金
    波、金中玉、卯○○、林重誠、酉○○、宋進財、蕭豐湧、
    林光華、何政雄、王惟任、呂秋葉、林正峰及曾榮鑑等議員
    外，另外還有張雲龍、蕭貫譽、廖秀雄、蔡憲輝、李國芳及
    未○○，但是蕭貫譽只是單純補助，沒有收取回扣款」等語
    （同上偵查卷第三宗第139 頁反面、第140 、175 頁），就
    其親自接觸洽談販售議員補助款牋單事宜之對象，已與上開
    (一)所述有所出入，且對於蕭貫譽部分復肯定供稱並未收受回
    扣款，亦與其上述依被告巳○○轉交補助款牋單之情況，而
    稱議員應有收到回扣款之供述，顯屬不同。準此，共同被告
    癸○○供述內容既有上開可議之處，本院自不得以其有瑕疵
    之供述，遽為被告巳○○不利之認定。
  (三)至公訴人據為憑證之筆記本、業績明細表、補助款使用於學
    校明細紀錄，至多僅得證明共同被告癸○○曾向臺北縣議員
    爭取議員補助款額度，及利用該筆補助款項於宏傑集團客戶
    之情形，而宏傑公司仲介議員補助款使用情形一覽表則係調
    查員依蒐證內容自行製作之文件，均不得遽為不利被告巳○
    ○之認定。
  (四)另臺北縣政府地方建設經費報撥備查簿、臺北縣議會地方建
    設經費及統籌分配登記簿、行政院頒訂之中央對臺灣省各縣
    （市）政府計畫及預算考核要點、臺北縣政府頒訂之臺北縣
    政府暨所屬各機關學校預算考核要點、臺北縣政府88年5 月
    27日八八北府財一字第197863號函、臺北縣議會88年3 月2
    日北十四會恩議乙字第5495號函等，或屬共同被告之前議員
    等撥付補助款之資料，或屬法規資料，或屬政府機關函文內
    容，均無從作為認定被告巳○○犯行之憑據。
  (五)準此，本件依公訴人所提出上開證據，至多僅能證明共同被
    告癸○○曾自被告巳○○處取得臺北縣議員牋單，並因而支
    出相當之款項，至被告巳○○如何取得牋單及是否確將不法
    利益款項交付議員等情，均無從由上開證據確認，自亦無從
    確認被告巳○○確有公訴人所指上開不法犯行之事實。
四、綜據上述，依公訴人所提相關證據，尚乏積極、直接證據足
    資證明被告巳○○確有公訴人所指犯行，公訴人所依據事證
    ，尚未達於通常一般之人均不致有所懷疑之程度，而有合理
    懷疑之存在，致無從使本院形成有罪之確信。依上開說明，
    自應諭知被告巳○○無罪之判決，以昭審慎。
據上論斷，應依刑事訴訟法第301 條第1 項，判決如主文。
本件經檢察官楊大智到庭執行職務。
中    華    民    國    97    年    8    月    8    日
                  刑事第四庭審判長法  官  許政賢
                                  法  官  吳冠霆
                                  法  官  廖怡貞
以上正本證明與原本無異
如不服本判決應於送達後10日內敘明上訴理由向本院提出上訴狀
                                  書記官  周百川
中    華    民    國    97    年    10   月    6    日


司法院資訊處製作；財團法人民間司法改革基金會備份。
